【裁判字號】    97,交上易,245
【裁判日期】    970930
【裁判案由】    過失傷害
【裁判全文】
臺灣高等法院刑事判決               97年度交上易字第245號
上  訴  人
即  被  告  乙○○
上列上訴人因過失傷害案件，不服臺灣板橋地方法院96年度交易
字第612號，中華民國97年7月1日第一審判決（起訴案號：臺灣
板橋地方法院檢察署96年度調偵字第551號），提起上訴，本院
判決如下：
    主  文
上訴駁回。
    事  實
一、乙○○於民國95年8月19日上午10時20分許，駕駛車號G9-6
    485號自用小客車沿臺北縣泰山鄉○○路東往西方向行駛，
    行至泰山鄉○○路與楓江路口時欲左轉楓江路，原應注意轉
    彎時應遵守燈光號誌，而當時燈光號誌為甫自紅燈變換為直
    行綠燈，不得左轉，依當時情形，並無不能注意之情事，竟
    疏未注意，在燈光號誌甫自紅燈變換為直行綠燈時即搶先左
    轉，適對向車道（即新五路上西往東方向）有彭郁賢（原名
    彭如億）騎乘CYN-906號重型機車後載甲○○，見燈光號誌
    自紅燈變換為綠燈而起步欲直行穿越該交岔路口，乙○○所
    駕駛之自用小客車於正在左轉之際，復未注意車前狀況，以
    其車前保險桿處撞擊彭郁賢所騎乘機車之左側（約在後座乘
    客甲○○左腳腳踝附近的位置），彭郁賢的機車因而人車倒
    地，甲○○受有左踝內側骨折、外踝韌帶破裂之傷害。
二、案經甲○○訴由臺北縣政府警察局新莊分局報請臺灣板橋地
    方法院檢察署檢察官偵查起訴。
    理  由
一、上揭事實，業據上訴人即被告乙○○坦承於95年8月19日上
    午10時20分許，駕駛車號G9-6485號自用小客車沿臺北縣泰
    山鄉○○路東往西方向行駛，行至泰山鄉○○路與楓江路口
    時左轉楓江路，有與對向車道（即新五路上西往東方向）彭
    郁賢騎乘CYN-906號重型機車後載甲○○發生車禍，而告訴
    人甲○○於本次車禍受有左踝內側骨折、外踝韌帶破裂之傷
    害等語，此部分核與告訴人甲○○之指訴情節相符，又據證
    人彭郁賢結證屬實，並有被告不爭執之道路交通事故調查報
    告表(一)(二)、交通事故照片紀錄表、交通事故聯絡紀錄影本、
    中山醫院診斷證明書影本、行政院衛生署台北醫院診斷證明
    書在卷可證，被告此部分自白堪予採信。雖被告否認有何過
    失傷害犯行，辯稱：伊當時左轉的時候是綠燈，伊前面還有
    一部車子要迴轉，伊慢慢開過去，告訴人所乘坐的機車是在
    最外側的車道，他們是紅燈，因為機車佔用到右轉的車道，
    擋住後面要右轉的車輛，後面的車輛對機車按喇叭，所以機
    車才起步衝過來撞到伊小客車的前面云云。復於上訴意旨更
    指陳證人彭郁賢係肇事當事人之一，其不得擔任證人等語。
    惟查：
  (一)本件車禍係由被告駕駛車號G9-6485號自用小客車與證人彭
    郁賢騎乘車號CYN-906號機車發生車禍，致車號CYN-906號機
    車後座之告訴人甲○○受有左踝內側骨折。足見證人彭郁賢
    為事故現場有親身經歷之人，自有證人之資格。雖因證人彭
    郁賢對於本件車禍之發生有利害關係，並與被告處於對立地
    位，但其證詞倘有相當之輔助證據以資證明所述與事實相符
    ，自足為認定被告犯罪之依據。
  (二)車禍事故現場之泰山鄉○○路與楓江路交岔口，就新五路東
    往西方向（即被告車行方向）之車輛欲左轉至楓江路時，設
    有左轉專用號誌，左轉專用號誌係採綠燈遲閉方式。該交岔
    路口之行車管制號誌情形為：(1)新五路東往西方向（即被告
    車行方向）直行箭頭綠燈（不得左轉）、新五路西往東方向
    （即告訴人所乘坐機車之行進方向）為綠燈，南北向之楓江
    路則為紅燈。(2)新五路東往西方向（即被告車行方向）直行
    箭頭綠燈、且亦左轉箭頭綠燈，新五路西往東方向（即告訴
    人所乘坐機車之行進方向）變換為紅燈，南北向之楓江路仍
    為紅燈。(3)新五路東往西方向（即被告車行方向）變換為紅
    燈，新五路西往東方向（即告訴人所乘坐機車之行進方向）
    仍為紅燈，南北向之楓江路則變換為綠燈，繼而再重複上開
    (1)、(2)、(3)，此有臺北縣政府警察局新莊分局偵查報告在卷
    可稽（見臺灣板橋地方法院檢察署95年度偵字第26077號卷
    第43頁）。而在上開(3)時，新五路西往東方向（即告訴人所
    乘坐機車之行進方向）雖為紅燈，亦同時出現右轉箭頭綠燈
    ，此有臺灣板橋地方法院檢察署就告訴人提出該交岔路口號
    誌情形錄影光碟之勘驗筆錄在卷可按（見臺灣板橋地方法院
    檢察署96年度調偵字第551號卷第3頁）。
  (三)查被告於警詢時陳稱「我由新五路要左轉楓江路，我要轉的
    時候是四個箭頭綠燈全亮，我轉快到碰撞地點時對方的綠燈
    才亮，我看到對方騎過來時我就停下來了」等語（見偵字第
    26077號卷第6頁），然證人高義勝即承辦本件車禍之台北縣
    警察局新莊分局警員亦於偵查中到庭證述：機車綠燈直行秒
    數是140秒，... 機車方向綠燈裏有直行路右轉螢光標誌，
    綠燈轉換為黃燈，黃燈3秒鐘後變為紅燈，機車右轉綠燈亮
    起時，就是自小客車左轉綠燈，此時機車不得直行，... 不
    可能自小客車左轉綠燈，機車也是綠燈，... 機車行進方向
    號誌應該是紅燈，這時小客車的號誌應該是直行、右轉及左
    轉，不會出現4個箭頭燈號等語（見偵字第26077號卷第38頁
    、第39頁），證人高義勝所述，與前開檢察事務官之勘驗筆
    錄相符。是被告車行方向之燈號，並無四個箭頭綠燈全亮，
    且新五路東往西方向（即被告車行方向），直行箭頭綠亮時
    ，而左轉箭頭綠燈未亮時，該路西往東方向（即告訴人所乘
    坐機車之行進方向）則係綠燈，此時東往西方向不得左轉，
    待西往東方向變為紅燈，亦即該向不得直行時，東往西方向
    左轉箭頭綠燈始亮起而得行駛左轉之情堪予認定。又新五路
    東往西方向左轉箭頭綠燈亮起時，西往東往向即係紅燈，足
    知被告所辯快到碰撞地點時對方綠燈才亮一節與事實不符，
    自不可採。至被告嗣後改稱：告訴人所乘坐的機車他們是紅
    燈，右轉綠燈，因為機車佔用到右轉的車道，擋住後面要右
    轉的車輛，後面的車輛對機車按喇叭，所以機車才起步衝過
    來撞伊車云云 (原審卷第35頁)，此雖與證人彭郁賢所證先
    停紅燈，後面車輛按喇叭我才抬頭看號誌已經變綠燈一節 (
    見偵字第26077號卷第37頁)相符，然證人彭郁賢於偵查時與
    本院結證所稱：停車時為紅燈，確定是綠燈才啟動等語 (見
    偵字第26077號卷第37頁、本院卷第24頁)，核與告訴人所稱
    ：印象中啟動時是綠燈..... 我們停等紅燈時有出現綠燈的
    右轉燈號，但是我們沒有走出去等語相符 (見偵字第26077
    號卷第39頁)，參諸前述該交岔路口行車管制號誌，係新五
    路西往東方向（即告訴人所乘坐機車之行進方向）紅燈（右
    轉箭頭綠頭同時亮）後，始轉為單一綠燈，益可認證人彭郁
    賢所述即非無據，自可採信。又依證人彭郁賢所述係停在機
    車待轉區（按係指機車紅燈停車區）等待綠燈亮之情 (本院
    卷第24頁)。查從新五路西往東方向與楓江路交岔路口之機
    車暫停區，係劃在從外側車道往內算之第2、3線道，此有道
    路交通事故調查報告表之事故現場圖 (見偵字第26077號卷
    第13頁)在卷可稽。再以本件車禍撞擊點，係在新五路過楓
    江路中線，靠近楓江路南往北向路口之機車待轉區邊，證人
    彭郁賢所騎乘機車之車頭，亦係傾倒在楓江路口之機車待轉
    暫停格內，此有前開道路交通事故調查報告表之事故現場圖
    (見偵字第26077號卷第13頁)及車禍現場照片 (見偵字第260
    77號卷第16頁、第17頁)可憑，是以證人彭郁賢之機車原既
    係從新五路西往東方向，在路口之機車暫停區○○○○○路
    段觀之，車禍撞擊點已屬新五路之外側車道外緣，足見證人
    彭郁賢於本院結證所述：我看到車子（指被告所駕之小客車
    ）就往右靠，但還是被他撞到等語 (本院卷第24頁)與事實
    相符，蓋以證人彭郁賢原係暫停在從外側車道往內算之第2
    線道或第3線道，依一般行車慣性，路口變換號誌起動時，
    若前方無車即會直行，證人彭郁賢機車啟動後若直行而與被
    告所駕車輛發生車禍，撞擊點應係在交岔路口內黃色網狀區
    域。是證人彭郁賢所指等待紅燈時遭後方車輛按彭郁賢喇叭
    始起動，應係證人彭郁賢於直行方向紅燈燈號轉換綠燈後，
    未即時行駛而遭後面車輛以喇叭警示，被告所辯：證人彭郁
    賢係暫停於外側第1線道，致阻擋右轉車輛行駛，經後方車
    輛按喇叭後即違規闖紅燈云云，尚屬無憑，難以採信。
  (四)從而，本件車禍之發生，應以告訴人甲○○及證人彭郁賢所
    稱：機車原來是在停等紅燈，嗣因後面車子按喇叭，才看到
    紅燈已變換為綠燈，機車因而起步後發生碰撞等語為可採。
    又以卷附車禍發生後兩車相關位置之照片（見臺灣板橋地方
    法院檢察署95年度偵字第26077號卷第17頁），以及被告之
    自用小客車刮痕位置在車前保險桿中央附近，而坐在機車後
    座的告訴人則是左腳腳踝承受猛力撞擊致骨折等情以觀，事
    故應是被告駕駛之自用小客車於正在左轉之際其車前保險桿
    處撞擊彭郁賢機車之左側（約在後座乘客甲○○左腳腳踝附
    近的位置），乃顯而易見，被告另辯稱是機車起步衝過來撞
    到伊小客車的前面云云 (原審卷第35頁)，實屬卸責之詞。
  (五)綜上，本件車禍發生之時間，應是在前揭(二)所述該交岔路口
    之行車管制號誌情形甫自(3)變換為(1)新五路東往西方向（即
    被告車行方向）直行箭頭綠燈（不得左轉）、新五路西往東
    方向（即告訴人所乘坐機車之行進方向）為綠燈（南北向之
    楓江路則為紅燈）時發生，當時被告車行方向之燈光號誌甫
    自紅燈變換為直行綠燈，但不得左轉，然被告駕駛自用小客
    車搶先左轉，而在左轉之際撞擊對向由證人彭郁賢所騎乘、
    甫起步直行的機車左側，機車後座的告訴人甲○○因而左腳
    腳踝附近受傷，殆可肯定。至被告所辯：我如果闖紅燈的話
    應該在靠內線的地方撞到云云，此從一般行駛直行綠燈搶先
    左轉之情形，須對向車道之車輛尚未行駛至路口中心，始有
    搶先左轉之可能，是被告前開辯解亦難採有利於被告之認定
    。
  (六)按汽車行駛至交岔路口，其行進、轉彎，應遵守燈光號誌或
    交通指揮人員之指揮；又汽車行駛時，駕駛人應注意車前狀
    況及兩車併行之間隔，並隨時採取必要之安全措施。道路交
    通安全規則第102條第1項第1款、第94條第3項已分別有明定
    。被告駕駛自用小客車行至泰山鄉○○路與楓江路口時欲左
    轉楓江路，自應注意轉彎時應遵守燈光號誌，而當時燈光號
    誌為甫自紅燈變換為直行綠燈，被告理應不得左轉，以避免
    危險之發生，詎其貿然搶先左轉，復未注意車前狀況，於正
    在左轉之際以車前保險桿處撞擊彭郁賢所騎乘機車之左側，
    機車後座的告訴人甲○○因而受傷，被告有違反上開道路交
    通安全規則之規定甚明。查肇事當時為日間，天候晴，路面
    乾燥、無缺陷，道路無障礙物、視距良好等情，均據上開道
    路交通事故調查報告表載明，並無不能注意之情事，被告竟
    疏未注意上開道路交通安全規則之規定駕車，肇致本件車禍
    ，自難辭過失之責。而告訴人甲○○確因本件車禍受傷，已
    如前述，則與被告之過失行為間並有相當因果關係，從而，
    被告上開所辯應不可採，本件事證明確，被告過失犯行洵堪
    認定。
二、核被告乙○○所為，係犯刑法第284 條第1 項前段之過失傷
    害罪。原審以被告罪證明確，適用刑法第284條第1項前段、
    第41條第1項前段，刑法施行法第1條之1，道路交通管理處
    罰條例第86條第1項，中華民國96年罪犯減刑條例第2條第1
    項第3款、第7條，並審酌被告過失程度、犯罪後猶否認犯行
    及迄今仍未與告訴人甲○○達成和解等一切情狀，量處有期
    徒刑三月，並諭知如易科罰金以新臺幣一千元折算一日。再
    以中華民國96年罪犯減刑條例於96年7月14日公布，同年7月
    16 日施行，而本件被告犯罪時間為95年8月19日，所受宣告
    之刑未逾有期徒刑1年6月，非屬該條例第3條第1項第15款不
    得減刑之情形，併依該條例第2條第1項第3款之規定，宣告
    之有期徒刑減其刑期2分之1，並諭知易科罰金之折算標準。
三、經核原判決認事用法，洵無違誤，量刑亦屬妥適。被告上訴
    仍執前詞否認犯罪，並以證人彭郁賢亦係肇事者，其無證人
    適格指摘原判決不當。惟其上訴為無理由，已如前述，自應
    予以駁回。
據上論斷，應依刑事訴訟法第368條，判決如主文。
本案經檢察官王清杰到庭執行職務。
中    華    民    國    97    年    9    月    30    日
                  刑事第二十二庭審判長法  官 何菁莪
                                      法  官 李麗珠
                                      法  官 洪于智
以上正本證明與原本無異。
不得上訴。
                                      書記官 柯月英
中    華    民    國    97    年    10    月    1     日
附錄：本案論罪科刑法條全文
中華民國刑法第284條
因過失傷害人者，處6月以下有期徒刑、拘役或5百元以下罰金，
致重傷者，處1年以下有期徒刑、拘役或5百元以下罰金。
從事業務之人，因業務上之過失傷害人者，處1年以下有期徒刑
、拘役或1千元以下罰金，致重傷者，處3年以下有期徒刑、拘役
或2千元以下罰金。


司法院資訊處製作；財團法人民間司法改革基金會備份。
